臺灣高等法院刑事判決　　　　　　　　　　　　　九十一年度上訴字第二二四八號
　　上　訴　人
　　即　被　告　乙○○
右上訴人因違反槍砲彈藥刀械管制條例等案件，不服臺灣板橋地方法院九十年度訴字
第二○八四號，中華民國九十一年四月二十三日第一審判決（起訴案號：臺灣板橋地
方法院檢察署九十年度偵字第一六二二二號）提起上訴，本院判決如左：
    主  文
上訴駁回。
    事  實
一、乙○○曾因違反麻醉藥品管理條例案件，經臺灣板橋地方法院以八十一年度易字
    第五○五○號刑事判決判處有期徒刑五年、六月，應執行有期徒刑五年四月（有
    期徒刑六月部分，於八十二年一月十三日先確定），嗣於八十二年二月二十四日
    ，經本院以八十一年度上訴字第五○五○號刑事判決駁回上訴（有期徒刑五年部
    分），復於八十二年六月十日，經最高法院以八十二年度臺上字第二九一五號刑
    事判決駁回上訴確定；又因違反麻醉藥品管理條例案件，各經臺灣板橋地方法院
    以八十一年度訴字第一二○六號、八十二年度易字第二一○三號刑事判決分別判
    處有期徒刑六月、五月確定，而上開罪刑，嗣經更定其刑為五年七月，刑期起算
    日期為八十三年五月九日，指揮書原載執行完畢日期為八十八年十二月四日，縮
    刑期滿日期為八十八年十月二十七日，於八十五年五月二十一日縮短刑期假釋出
    獄，假釋期滿未經撤銷，以已執行完畢論。詎其猶不知悔悟，竟因周正興積欠甲
    ○○新臺幣（下同）二十餘萬元，甲○○欲至其位於臺南市（起訴書誤繕為「臺
    南縣新市」）之住處取款，乃於九十年九月三十日晚上邀集李冠欣（無前科紀錄
    ）、乙○○、曾任權（未據起訴）一同前往，且為壯膽之故，乙○○、甲○○、
    李冠欣及曾任權並共同基於未經許可持有可發射子彈具有殺傷力之改造金屬玩具
    手槍及子彈之犯意聯絡，而由曾任權於出發前在其位於臺北縣鶯歌鎮○○街五十
    六巷九弄四號住處之天花板上，取出仿ＢＥＲＥＴＴＡ廠半自動手槍改造而具殺
    傷力之金屬玩具手槍（含彈匣壹個）壹支（槍枝管制編號：000000000
    0）及子彈六顆（其中三顆具殺傷力），放入黑色手提袋中並置於乙○○所承租
    之小客車（車牌號碼：ＹＹ－二八六○號）內而共同未經許可持有之，且由乙○
    ○駕駛該車搭載李冠欣、甲○○、曾任權，而於九十年十月一日約一時三十分許
    至周正興之住處（臺南市○區○○路二十二號三樓之五），經協商（未出示槍、
    彈）後，周正興支付一萬餘元，並自願提供其所有車牌號碼二Ｍ－五○四三號自
    用小客車為擔保，故乃由乙○○駕駛原車搭載李冠欣、甲○○，並由曾任權駕駛
    周正興交付之該自用小客車欲返回臺北縣鶯歌鎮，殆同日六時四十分許，乙○○
    駕車行經國道三號高速公路北向五十七公里處，因超速而經國道公路警察局第六
    警察隊龍潭分隊警員蔡文慶、胡育華攔查，乙○○經警員蔡文慶查詢身分時，於
    出示自己之國民身分證時，經警查覺乙○○尚持有另枚經變造之吳志和之國民身
    分證，並經蔡文慶於該車駕駛座下之黑色手提袋內查扣前揭改造之玩具手槍（含
    彈匣一個）一支、子彈六顆及海洛因毛重○‧五公克、安非他命毛重○．七公克
    （施用毒品部分，另經檢察官依毒品危害防制條例偵辦）而偵悉上情。
二、案經內政部警政署國道公路警察局第六警察隊移送臺灣板橋地方法院檢察署檢察
    官偵查起訴。
    理  由
一、訊據上訴人即被告乙○○坦承於前開時間因同案被告甲○○之邀集，駕車搭載同
    案被告李冠欣、甲○○、曾任權同往臺南市向債務人周正興索債，並由曾任權另
    駕駛周正興所有之自用小客車北上，嗣被告乙○○及同案被告李冠欣、甲○○所
    乘坐之小客車經警攔查並於車內查扣改造之槍枝及子彈等情。惟矢口否認有被訴
    之違反槍砲彈藥刀械管制條例之罪行，辯稱：伊於經警攔查時始知悉有槍、彈云
    云。
二、經查：
（一）同案被告甲○○因欲向周正興索債乃邀集被告乙○○駕車搭載同案被告李冠欣
      、甲○○、曾任權同往臺南市，嗣由曾任權另駕駛債務人周正興所有之自用小
      客車北上，被告乙○○及同案被告李冠欣、甲○○所乘坐之小客車經警攔查並
      於車內查扣改造之槍枝及子彈一節，業據被告乙○○及同案被告李冠欣、甲○
      ○坦承不諱，而證人曾任權雖於警訊、檢察官偵查中均否認偕同被告乙○○及
      李冠欣、甲○○前往臺南市，惟經原審調取相關行動電話門號之通聯紀錄（被
      告甲○○所使用之行動電話〈門號：0000000000號〉與證人曾任權
      所使用之行動電話〈門號：0000000000號〉，於九十年十月一日五
      時三十分十秒至十四秒曾有通話紀錄，且二門號之收訊基地臺位置均一致，顯
      見斯時二支電話之距離相近）而質問後，其亦坦承確有一起前往；又證人周正
      興結證稱：「（九十年十月一日凌晨甲○○是否有去新市向你要債？）有，我
      約他下來要還錢給他，我總共欠他二十五萬元。」、「（你有車給他們開回臺
      北嗎？）有，因為沒有全部還完，所以我的豐田可樂那墨綠色的車子（車號：
      二Ｍ五○四三）被他們開回去。」、「（車子是否是願意讓被告開走的？）是
      我願意的。」、「（當天談的情形如何？）沒有爭吵，當天我只有給他壹萬多
      元。」（見原審九十一年三月二十七日訊問筆錄）；另證人即警員蔡文慶結證
      稱：「（本案查獲經過情形如何？）乙○○開車超速當場被我們攔下，他拿二
      張身分證出來，照片都一樣，身分證字號碼、出生年月日不一樣，我們查車內
      ，發現駕駛座椅子下查到一個黑色的包包，裡面有改造槍枝、毒品、彈匣裡面
      裝有子彈，他們互推，後來就叫支援的人過來把他們帶回去訊問。」（見原審
      九十一年一月十一日訊問筆錄）；又證人即警員胡育華結證稱：「（本案查獲
      經過情形如何？）當時我是和蔡文慶在國道三號北向五十七公里處執行巡邏勤
      務，測到被告所開的車子超速，我們攔下來，我是坐駕駛座右邊，蔡文慶先下
      車請被告下車，我也下車警戒，我看到乙○○拿證件出來，蔡文慶馬上就把他
      帶過來說他的證件是偽造的，因為發現二張證件名字不一樣，照片是一樣的，
      查詢他的前科，發現乙○○有前科，我就馬上控制他，蔡文慶前去查看車子情
      況，我看到蔡文慶從駕駛座的門彎身進去拿一個包包，跟我比一個手勢拍拍腰
      ，我知道就是有槍的意思，蔡文慶跟我說是從駕駛座底下拿出來的，後座的人
      後來也下車，我才知道後座也有人，我馬上叫他們過來，副駕駛座有沒有人我
      不知道。」（見原審九十一年一月二十五日訊問筆錄），凡此證述，核與被告
      乙○○及同案被告李冠欣、甲○○之前開供述相符。
（二）同案被告李冠欣於檢察官偵查中及原審審理中亦一致供述扣案之改造槍枝、子
      彈均係自住於被告乙○○對面（臺北縣鶯歌鎮○○街五十六巷九弄四號）之曾
      任權家中（天花板內）取出（見偵卷第二十九頁正面、第四十一頁背面、第五
      十九頁背面、原審九十年十二月二十八日、九十一年一月十一日、九十一年二
      月六日、九十一年三月二十七日訊問筆錄、九十一年四月九日審判筆錄），且
      於檢察官偵查中供稱：「（出發前有無看到這槍彈？）有，我看到槍，就知道
      要討債，因為朋友道義無法拒絕。」（見偵卷第四十二頁正面）；嗣於原審審
      理中亦供稱：「（你知道槍有帶到車子裡面？）知道。」、「（既然知道為何
      要跟他們一起去？）因為之前在電話中已經說好要一起下去台南，所以知道有
      槍，還是一起去。」等語（見原審九十一年二月六日訊問筆錄）。
（三）證人曾任權證稱：「（在出發前李冠欣、甲○○、乙○○是否在你家？）是，
      我回家的時候他們就在了，因為他們打電話給我說要去臺南，我才回去的。」
      （見原審九十一年三月二十七日訊問筆錄）、「（出發前誰去你家？）我一回
      去的時候，甲○○說要去南部，李冠欣、乙○○有去我家。」（見原審九十一
      年四月九日審判筆錄）；另同案被告李冠欣於原審審理中亦供稱：「（黑色包
      包誰的？）我到乙○○他家只有看到他，後來甲○○就來了，乙○○和甲○○
      一起去租車，租回來的時候，乙○○也從他家裡拿了一個黑色包包和我及甲○
      ○一起走到曾任權他家，我們一起在他家吸食毒品，後來曾任權在他家天花板
      拿了槍枝、子彈出來，交給乙○○，乙○○把槍枝、子彈放到包包裡面，也把
      毒品放進去，我們就出發了。」（見原審九十年十二月二十八日訊問筆錄）、
      「槍不是我的，但我有和乙○○、甲○○、曾任權四人開車去台南，在出發前
      就知道袋子裡面放有槍枝，九月三十日晚上我先打電話給乙○○，我朋友要找
      他，後來他回電跟我說要去台南，我說好，晚上七、八點去他家，我過去的時
      候先看到乙○○，後來甲○○就來了，他們二人就去租車，租好之後他們二人
      回來，因為有加油送面紙，『乙○○把面紙放在他家的房間裡面，並從櫃子裡
      面拿出黑色袋子』，我們就一起去曾任權他家，毒品是從袋子裡面拿出來的，
      在曾任權他家我、甲○○有施用毒品，曾任權、乙○○有無吸食我不知道，我
      在吸食毒品的時候曾任權就從天花板裡面拿出槍枝後先給乙○○看過並用吹風
      機吹後才放到黑色包包裡面，我們吸食完之後把毒品用放回袋子裡面，曾任權
      把黑色包包提到車子裡面，本來是我要提，但我有提礦泉水，所以黑色包包就
      由曾任權提，上車後放到駕駛座下面。到了台南之後我們下錯交流道，打電話
      給對方，他說要來接我們，我才知道要去討錢。到了周正興家我們四人都有下
      車，我和曾任權、甲○○有上樓，槍插在曾任權身上，但沒有拿出來，後來債
      務人知道他欠錢，願意把車子讓我們先開上來，後來是曾任權把車開上來的，
      後來我們回家的時候在北二高被警察攔檢，乙○○下車，就從他的皮包裡面拿
      出他的身分證及變造的身分證，警察感覺我們很可疑，叫我們三人留在柵欄及
      車子之間，另一個警察就去搜車，搜到了黑色包包，找到之後警察問槍枝是誰
      的，乙○○、甲○○一直暗示我，我就說槍是我的。」（見原審九十一年四月
      九日審判筆錄）；至於李冠欣雖於警訊、檢察官初訊時未提及此槍、彈和被告
      乙○○之關係，然同案被告李冠欣就此亦陳稱係因被告乙○○要求伊扛罪，而
      參酌被告乙○○及同案被告甲○○於警訊中、檢察官偵查中雖均曾提及扣案槍
      彈係同案被告李冠欣所有，然經原審調查相關事證後，被告乙○○乃改稱不知
      係何人所有（見原審九十一年三月二十七日訊問筆錄），另於偵查中或稱：「
      （黑色手提袋？）他們阿德、李冠欣沒有駕照，叫我替他們租車，我將機車押
      在租車店〈在鶯桃路〉我車租回來，『他們在巷口等我』，李冠欣把手提袋拿
      上車的。『當時他們在我家巷口等我』。」（見偵卷第二十六頁背面、第二十
      七頁正面），嗣稱：「（當天是何人找你去？）甲○○說那天有人要還錢，『
      甲○○到我家後再一起出（去）租車』。」（見偵卷第四十九頁正面），前後
      所述亦見歧異；再者，其對同案被告李冠欣所詳述關於「租車回來後，曾將加
      油所贈之面紙放回房間」一事坦認屬實，則此亦與其前所辯不符；另同案被告
      甲○○或稱：「（何時看到黑色包包？）要上車的時候我才看到李冠欣拿黑色
      包包，在乙○○家沒有看到這個包包。」（見原審九十年十二月二十八日訊問
      筆錄）、「（到新市黑色包包有無帶下去？）有。槍並沒有從包包拿出來，『
      這個包包是由李冠欣提下去的』。」、「（從新市回來的時候包包放哪裡？）
      也是放在後座李冠欣的旁邊。」、「（警察攔檢的時候黑包包放在哪裡？）應
      該也是放在李冠欣的座位旁。」（見原審九十年十二月二十八日訊問筆錄），
      惟據前開同案被告李冠欣所供及證人蔡文慶所證，該置放槍、彈之黑色手提袋
      係置於被告乙○○之駕駛座下方，核與同案被告甲○○所述相歧，已足見其將
      該置放槍、彈之黑色手提袋之提取、放置情事一再推諉予同案被告李冠欣之情
      ；況且，參酌被告乙○○及同案被告甲○○於警訊、檢察官偵查及原審審理中
      （證人周正興於九十一年三月二十七日到庭作證之前），均極力否認曾任權與
      渠等同往之事實，而該事實適係本案槍枝來源及渠等持有槍枝之關鍵所在；綜
      合上情，是同案被告李冠欣所供並非無據，自堪採信。
（四）復徵諸同案被告甲○○於原審審理中已供稱：「（何時知道包包裡面有槍枝？
      ）出發前事先講好要帶槍枝下去。」（見原審九十年十二月二十八日訊問筆錄
      ），且曾任權既因同案被告甲○○欲至臺南市索取債款始為同行，衡之常情，
      當無隱瞞有攜帶槍、彈之必要；再者，既然攜有黑色手提袋，且置於被告乙○
      ○之駕駛座下方，則被告乙○○及同案被告甲○○，又豈能不加聞問而諉稱經
      警查獲時始知悉內有槍、彈？同案被告甲○○於本院調查時供稱：「（乙○○
      知道你們要帶槍下去？）他不知道，我只拜託他幫我租車。」云云，顯係為被
      告脫罪之詞，不足採信。
（五）又扣案槍枝（槍枝管制編號：0000000000）、子彈經送鑑驗結果認
      係由仿ＢＥＲＥＴＴＡ廠半自動手槍製造之金屬玩具手槍更換土造金屬撞針及
      已貫通之土造金屬槍管改造而成，機械性能良好，可供擊發子彈使用，認具殺
      傷力；送鑑改造子彈陸顆，認均係由玩具槍用金屬彈殼加裝直徑約５ＭＭ鋼珠
      改造而成，採樣貳顆試射，壹顆，無法擊發，認不具殺傷力。壹顆，可擊發，
      認具殺傷力，此有內政部警政署刑事警察局九十年十月十二日刑鑑字第一九六
      ○七五號鑑驗通知書附卷（見偵卷第六十二頁）足憑，另經原審就前未試射之
      子彈肆顆委託內政部警政署刑事警察局為鑑驗，經實際試射，結果貳顆可擊發
      ，認均具殺傷力。貳顆無法擊發，認均不具殺傷力，此亦有該局九十一年一月
      三日（九十）刑鑑字第二三九一四二號函附卷足佐，是扣案之槍枝一支、子彈
      顆核與槍砲彈藥刀械管制條例第四條第一項第一款所稱：「其他可發射金屬
      或子彈具有殺傷力之各式槍砲」及同條例第四條第一項第二款所稱：「指前款
      各式槍砲所使用之子彈」相符。
三、綜上，被告乙○○違反槍砲彈藥刀械管制條例之事證已臻明確，犯行洵堪認定，
    自應依法論處。
四、核被告乙○○未經許可，持有前開槍枝、子彈之犯行，係犯槍砲彈藥刀械管制條
    例第十一條第四項之未經許可，持有可發射子彈具有殺傷力之改造玩具手槍罪、
    同條例第十二條第四項之未經許可，持有子彈罪。被告乙○○與李冠欣、甲○○
    、曾任權（未據起訴，應由檢察官另行偵辦）所犯上開罪名，彼此間有犯意聯絡
    及行為分擔，應論以共同正犯。被告乙○○係以一持有行為觸犯上開未經許可，
    持有可發射子彈具有殺傷力之改造玩具手槍罪、未經許可，持有子彈罪之二罪間
    ，為想像競合犯，應依刑法第五十五條之規定，從一重之未經許可，持有可發射
    子彈具有殺傷力之改造玩具手槍罪處斷（公訴人於起訴書之「證據並所犯法條」
    欄漏未援引槍砲彈藥刀械管制條例第十二條第四項，且載稱：「．．持有子彈之
    犯行因與刑責較重之持有槍械之犯行間，具有想像競合犯之關係，均不另論罪」
    ，均容有未洽，惟自「犯罪事實」欄之記載－未經許可，持有具殺傷力之改造仿
    貝瑞塔〈Ｐ．ＢＥＲＥＴＴＡ〉廠半自動手槍之玩具槍乙支〈含彈匣乙個〉及子
    彈六發，足認就該部分之犯罪事實業已起訴，自應予以審理）。查被告乙○○曾
    因違反麻醉藥品管理條例案件，經臺灣板橋地方法院以八十一年度易字第五○五
    ○號刑事判決判處有期徒刑五年、六月，應執行有期徒刑五月四月（有期徒刑六
    月部分於八十二年一月十三日先確定），嗣於八十二年二月二十四日，經本院以
    八十一年度上訴字第五○五○號刑事判決駁回上訴（有期徒刑五年部分），復於
    八十二年六月十日，經最高法院以八十二年度臺上字第二九一五號刑事判決駁回
    上訴確定；又因違反麻醉藥品管理條例案件，各經臺灣板橋地方法院以八十一年
    度訴字第一二○六號、八十二年度易字第二一○三號刑事判決分別判處有期徒刑
    六月、五月確定，而上開罪刑，嗣經更定其刑為五年七月，刑期起算日期為八十
    三年五月九日，指揮書原載執行完畢日期為八十八年十二月四日，縮刑期滿日期
    為八十八年十月二十七日，於八十五年五月二十一日縮短刑期假釋出獄，假釋期
    滿未經撤銷，以已執行完畢論，此有臺灣高等法院檢察署刑案紀錄簡覆表在卷可
    稽，被告乙○○於五年內再犯有期徒刑以上本案之罪，應依刑法第四十七條之規
    定論以累犯，並依法加重其刑。
五、原審認被告罪證明確，適用槍砲彈藥刀械管制條例第十一條第四項、第十二條第
    四項，刑法第十一條前段、第二十八條、第四十七條、第四十二條第二項、第三
    十八條第一項第一款，現行法規所定貨幣單位折算新臺幣條例第二條，罰金罰鍰
    提高標準條例第二條之規定，及審酌被告乙○○之犯罪動機、目的、手段、品行
    、智識程度、對社會所生危害及犯罪後之態度等一切情狀，量處有期徒刑一年六
     月，併科罰金新台幣十萬元，就所宣告之罰金刑部分並諭知易服勞役之折算標
    準，以資儆懲。復說明扣案仿ＢＥＲＥＴＴＡ廠半自動手槍改造之金屬玩具手槍
    （含彈匣壹個）壹支（槍枝管制編號：0000000000）係違禁物，應依
    刑法第三十八條第一項第一款之規定宣告沒收；至於扣案六顆子彈，經試射後其
    中僅三顆具殺傷力，此有內政部警政署刑事警察局九十年十月十二日刑鑑字第一
    九六○七五號鑑驗通知書、內政部警政署刑事警察局九十一年一月三日（九十）
    刑鑑字第二三九一四二號函附卷足稽，而該原具殺傷力之三顆子彈，業經試射而
    不具殺傷力，故與原本即不具殺傷力之三顆子彈均非屬違禁物，復與沒收之相關
    規定不符，爰均不為沒收之諭知。又被告為前揭槍砲彈藥刀械管制條例第十一條
    第四項之罪行後，九十年十一月十四日修正公布之槍砲彈藥刀械管制條例，已將
    原槍砲彈藥刀械管制條例第十九條（關於強制工作之規定）刪除，是本件尚不生
    是否依槍砲彈藥刀械管制條例宣告強制工作之問題。其認事用法及量刑，均無不
    合，被告上訴意旨仍執陳詞，否認犯罪，為無理由，應予駁回。
據上論斷，應依刑事訴訟法第三百六十八條，判決如主文。
本案經檢察官劉靜婉到庭執行職務。
中      華      民      國      九十一  年      九      月    二十五    日
                              臺灣高等法院刑事第二十一庭
                                  審判長法  官  葉  騰  瑞
                                        法  官  江  國  華
                                        法  官  莊  明  彰
右正本證明與原本無異。
如不服本判決應於收受送達後十日內向本院提出上訴書狀，其未敘述上訴之理由者並
得於提起上訴後十日內向本院補提理由書（均須按他造當事人之人數附繕本）。
                                        書記官  廖  嫣  雯
中      華      民      國      九十一  年      九      月    二十六    日
附錄：本判決論罪科刑法條全文
槍砲彈藥刀械管制條例第十一條
未經許可，製造、販賣或運輸第四條第一項第一款所稱其他可發射金屬或子彈具有殺
傷力之各式槍砲者，處五年以上有期徒刑，併科新臺幣一千萬元以下罰金。
未經許可，轉讓、出租或出借前項所列槍砲者，處三年以上十年以下有期徒刑，併科
新臺幣七百萬元以下罰金。
意圖供自己或他人犯罪之用，而犯前二項之罪者，處無期徒刑或七年以上有期徒刑，
併科新臺幣一千萬元以下罰金。
未經許可，持有、寄藏或意圖販賣而陳列第一項所列槍砲者，處一年以上七年以下有
期徒，併科新臺幣七百萬元以下罰金。
第一項至第三項之未遂犯罰之。
槍砲彈藥刀械管制條例第十二條
未經許可製造、販賣或運輸子彈者，處一年以上七年以下有期徒刑，併科新臺幣五百
萬元以下罰金。
未經許可轉讓、出租或出借子彈者，處六月以上五年以下有期徒刑，併科新臺幣三百
萬元以下罰金。
意圖供自己或他人犯罪之用，而犯前二項之罪者，處三年以上十年以下有期徒刑，併
科新臺幣七百萬元以下罰金。
未經許可持有、寄藏或意圖販賣而陳列子彈者，處五年以下期徒刑、併科新臺幣三百
萬元以下罰金。
第一項至第三項之未遂犯罰之。
